臺灣高等法院刑事判決　　　　　　　　　九十年度上訴字第三六三五號
　　上　訴　人　臺灣板橋地方法院檢察署檢察官
　　被　　　告　乙○○
　　指定辯護人　甲○公設辯護人
右上訴人，因被告強盜案件，不服台灣板橋地方法院，八十九年度訴字第一九九二號
，中華民國九十年九月十三日第一審判決（起訴案號：台灣板橋地方法院檢察署八十
九年度偵字第一八二０一號）提起上訴，甲○判決如左：
    主  文
原判決撤銷。
乙○○竊盜，處有期徒刑月，如易科罰金，以佰元折算壹日。
    事  實
一、乙○○於民國八十四年十月十一日因懲治盜匪條例案件，經甲○判處有期徒刑七
    年四月，嗣於八十六年一月十七日入監執行，並於八十八年八月二十四日假釋出
    獄，惟又於八十九年撤銷假釋，尚待執行中，竟不知悔改。於八十九年九月二十
    日向友人李豪崑借用ＨＳＨ－八八九號機車，於八十九年九月二十一日十五時三
    十五分許，騎乘該車，行經新莊市○○路七百二十五巷口娜魯灣檳榔攤，趁丙○
    ○打盹休息不注意之際，竟意圖為自己不法所有，進入該檳榔攤內徒手竊得香菸
    二包、新台幣（下同）三千元及手機一支，甫得手即為丙○○發現乙○○行竊要
    求其付款時，乙○○驚慌欲逃跑，丙○○則以手拉扯乙○○，乙○○以手甩開，
    將竊得三千元遺置原處後，攜竊得之香菸及手機，慌張徒步逃跑，而將前述機車
    遺留右址，為警循線查獲。
二、案經台北縣警察局新莊分局移送臺灣板橋地方法院檢察署檢察官偵查起訴。
    理  由
一、右開事實訊據被告乙○○坦承竊得香菸二包及手機，否認有行竊三千元亦無掐丙
    ○○脖子摸其胸部之行為，辯稱：其因見賴女在睡覺方起意行竊除偷到二包香菸
    及手機（放於子上）放入口袋後即被發覺，手被賴女拉住，因害怕立即甩開即
    逃走，無對賴女施強暴動作云云。
二、經查
    (一)被告以和平祕密之方法行竊香菸二包及手機固為其所供認，至於三千元，係打
      開抽屜所拿，且驚醒打盹之被害人被拉住手，甩開後逃走被害人一直喊，被告
      即把錢丟回去，此情已據被告於原審供明（見原審卷第六三、六四頁）所辯未
      偷三千元，並無可信。
    (二)被告行竊所得香菸已吸用一包，另一包被追回有贓物領據可憑，手機則遺失業
      經被告供明在卷。事證已足竊盜犯行洵堪認定。
三、核被告前開行為係犯刑法第三百二十條第一項之普通竊盜罪。原審予以論科，固
    非無見，惟查：(一)被告行竊香菸二包原判決認定一包與卷證不符(二)被告驚慌中手
    被拉住，立即甩開逃走，該動作非屬強暴動作，事實欄記載未明，應予補正。檢
    察官上訴意旨，仍認被告應有脫免逮捕準強盜犯行，經核並無依據（理由見後述
    ），然原判決既有上述可議之處，應予撤銷。審酌被告之品行、犯罪動機、目的
    、手段、造成危害及犯罪後之態度等一切情狀，量處有期徒刑三月查刑法第四十
    一條業於九十年一月四日經立法院修正通過，並經總統於九十年一月十日公布，
    而於同年一月十二日生效施行，其修正條文為：「犯最重本刑為五年以下有期徒
    刑以下之刑之罪，而受六個月以下有期徒刑或拘役之宣告，因身體、教育、職業
    、家庭之關係或其他正當事由，執行顯有困難者，得以一元以上三元以下折算一
    日，易科罰金。但確因不執行所宣告之刑，難收矯正之效，或難以維持法秩序者
    ，不在此限。」「併合處罰之數罪，均有前項情形，其應執行之刑逾六月者，亦
    同」，核與修正前刑法第四十一條相較，修正後條文顯較有利於被告，故本件既
    符合修正後刑法第四十一條之情形，自應依刑法第二條第一項前段規定，依修正
    後刑法第四十一條第一項規定諭知易科罰金之折算標準。
四、公訴意旨又略以：被告竊盜後為防護贓物及脫免逮捕，用手勒住被害人之脖子，
    並摸被害人之胸部而施強暴脅迫，認應成立刑法第三百二十九條之準強盜罪嫌。
    (一)惟訊據被告堅決否認右揭犯行，辯稱：伊當時慌張而跑，被害人有拉伊之手，
      伊將之甩開，就跑了，並無勒被害人之脖子及摸被害人之胸部等語。
    (二)卷查，被害人於警訊時指述：被告入檳榔攤內一語不發，順手拿二包大衛香煙
      ，伊向被告要錢，被告即將他的左手，經過我的右肩，並勒住左方脖子，用他
      的右手打開抽屜拿走伊之大哥大，再用右手摸伊左方胸部云云。於偵查中則改
      稱：被告進來後就直接拿香煙及手機、、、他是先拿香煙再打開抽屜拿伊之手
      機，之後再掐伊之脖子、摸伊之胸部云云。於原審調查時則稱：被告進來後，
      伊看到被告拿了兩包煙在手上，伊跟被告要錢，被告用台語說伊要給被告錢，
      後來被告又打開抽屜拿了三千元，但什麼時候拿手機伊不知道，後來伊要攔住
      被告不讓他走，拉住被告的手，被告回過頭來勒住伊的脖子，要走時並用手摸
      伊之胸部云云。而告訴人於警訊、偵查中均未指述被告竊取三千元係指稱打開
      抽屜拿手機，於原審則改稱看到被告打開抽屜拿三千元云云，且指述被告之犯
      行迭有出入，再依告訴人警訊中之指述，被告手中已拿著香煙二包，並勒被害
      人之脖子，另一手又開抽屜拿大哥大，是雙手均持有竊盜之物品，如何又能摸
      被害人之胸部，顯見所指述之情節有虛誇，難以遽信，且被告竊盜時間是白天
      ，下午三時三十五分許，被害人之檳榔攤對面又有雜貨店，被告自承趁被害人
      睡著不注意之際竊取財物，被害人並指稱當時伊一直喊叫（見原審九十年八月
      三十日審判筆錄），是依常理為被害人發覺，被害人復一直喊叫，被告自當迅
      速逃離，焉有可能又當者被害人之面開抽屜拿錢之理，且從被告逃逸時現場並
      留有機車，益見其驚慌逃脫之情，被告所辯：伊當時慌張而跑，被害人有拉伊
      之手，伊將之甩開，就跑了等語自堪採信，告訴人指述被告竊取香煙二包、手
      機未歸還固為實情，至於用手勒伊之脖子、摸伊之胸部云云，顯有誇大事實，
      公訴人認被告有當場施強暴、脅迫云云容有誤會，起訴法條應予變更。公訴人
      上訴意旨仍執前詞漫事指摘原審，認定被害人之陳述虛誇之處不足採有所不當
      ，然本件判決已認被害人所陳失竊內容可信。當場施暴脅迫難認有據，又查丙
      ○○已不知去向，多送傳訊無著，然綜合其先前陳述，就本案真相已獲明確心
      證，自無拘提訊問必要特予指明。
據上論斷，應依刑事訴訟法第三百六十九條第一項前段、第三百六十四條、第三百條
、第二百九十九條第一項前段，刑法第三百二十條第一項、第二條第一項前段、修正
後刑法第四十一條第一項，罰金罰鍰提高標準條例第一條前段、第二條，判決如主文
。
本案經檢察官李良忠到庭執行職務。
中      華      民      國    九十一    年      一      月      十六    日
                            臺灣高等法院刑事第十八庭
                                審判長法  官  吳      敦
                                      法  官  劉  慧  芬
                                      法  官  吳  明  峰
右正本證明與原本無異。
檢察官如不服本判決應於收受送達後十日內向甲○提出上訴書狀，其未敘述上訴之理
由者並得於提起上訴後十日內向甲○補提理由書（均須按他造當事人之人數附繕本）
。
                                      書記官  李  華  安
中      華      民      國    九十一    年      一      月      十六    日
附錄：本案論罪科刑法條全文
刑法第三百二十條
意圖為自己或第三人不法之所有，而竊取他人之動產者，為竊盜罪，處五年以下有期
徒刑、拘役或五百元以下罰金。
意圖為自己或第三人不法利益，而竊佔他人之不動產者，依前項之規定處斷。
前二項之未遂犯罰之。
